臺灣新北地方法院刑事判決　　　　　　110年度簡上字第356號
上　訴　人　臺灣新北地方檢察署檢察官
上　訴　人
即　被　告　許皇其


上列上訴人因妨害自由案件，不服本院110年度簡字第1171號中
華民國110年5月10日第一審簡易判決（聲請簡易判決處刑案號：
109年度偵字第42990號），提起上訴，本院管轄之第二審合議庭
判決如下：
    主  文
原判決撤銷。
許皇其犯如附表一「宣告刑」欄所示之罪，共伍罪，分別處如附
表一「宣告刑」欄所示之刑及易科罰金之折算標準；應執行拘役
伍拾日，如易科罰金，以新臺幣壹仟元折算壹日。
    事  實
一、許皇其係劉光庭之樓下鄰居，因懷疑劉光庭之住處時常發出
    噪音，心生不滿，竟分別基於強制之犯意，先後於附表一編
    號1 至5 所示時間，在新北市○○區○○街00巷00號4 樓劉
    光庭住處大門前，著手實行如附表一編號1 至5 所示強暴行
    為，而劉光庭於附表一編號1 、2 、4 、5 所示時間正在屋
    內，其自由離開住處之權利因此受到妨害；至於附表一編號
    3 所示時間，劉光庭因外出不在屋內，許皇其妨害劉光庭自
    由離開住處之權利因此未得逞。
二、案經劉光庭訴由新北市政府警察局新莊分局移送臺灣新北地
    方檢察署檢察官聲請以簡易判決處刑。
    理  由
一、證據能力部分：
  ㈠、按被告以外之人於審判外之言詞或書面陳述，除法律有規
      定者外，不得作為證據，刑事訴訟法第159 條第1 項固定
      有明文；惟被告以外之人於審判外之陳述，雖不符同法第
      159 條之1 至第159 之4 之規定，而經當事人於審判程序
      同意作為證據，法院審酌該言詞陳述或書面陳述作成時之
      情況，認為適當者，亦得為證據。同法第159 條之5 第1
      項亦定有明文。查被告對於下列本判決所引用被告以外之
      人審判外以言詞陳述之證據能力，於準備程序及審理時均
      同意作為證據（見簡上卷第174 、204-205 頁），本院審
      酌此部分審判外陳述之證據取得過程並無瑕疵，且與待證
      事實具有關連性，其證明力無明顯過低之情形，以之作為
      證據應屬適當，均得作為證據。
  ㈡、次按刑事訴訟法第159 條至第159 條之5 有關傳聞法則之
      規定，乃對於被告以外之人於審判外之言詞或書面陳述之
      供述證據所為之規範；至非供述證據之書證、物證則無傳
      聞法則規定之適用，如該非供述證據非出於違法取得，並
      已依法踐行調查程序，即不能謂其無證據能力。查下列非
      屬供述證據之書證及物證，並無證據證明有出於違法取得
      之情形，復經本院依法踐行調查程序，自均有證據能力。
二、認定犯罪所憑之證據及理由：
    上揭事實，業據被告於檢察官偵訊時供承：「（〔提示追加
    告訴暨補充告訴理由㈠狀告證1 至9 圖片〕這些也都是你做
    的嗎？）都是我做的，沒有其他共犯，因為告訴人長期在他
    家發出噪音，讓小孩也無法好好唸書，讓我感到很抓狂。」
    、「（是否承認各次強制罪、強制未遂罪？）我都承認。」
    等情（見偵卷第36頁），且於本院準備程序陳稱：「我承認
    有檢察官聲請簡易判決處刑書附表一編號1 至5 之事實；（
    對於本院刑事簡易判決附表二編號1 至4 所示犯罪時間，你
    有搬動鞋櫃堵住告訴人住處行為是否承認？）承認」等語（
    見簡上卷第173-175 頁），並經證人即告訴人劉光庭於警詢
    、偵查及本院審理時證述明確（見偵卷第5-6 、35-36 頁、
    簡上卷第199-204 頁），核與證人即告訴人之配偶吳思穎於
    本院審理時具結證述之情節相符（見簡上卷第191-199 頁）
    ，復有案發現場監視器錄影畫面擷圖8 張、告訴人與吳思穎
    以通訊軟體LINE對話紀錄畫面擷圖、告訴人使用行動電話門
    號與吳思穎聯繫之109 年9 月及10月通話明細報表附卷可稽
    （見偵卷第7 、20-23 、31-33 頁、簡上卷第221-257 頁）
    ，並有監視器錄影畫面光碟1 片可資佐證（置於偵卷末頁之
    偵查錄音、錄影光碟片存放袋內）。又本院於審理時勘驗證
    人吳思穎使用之行動電話所安裝LINE通訊畫面，核與卷附上
    開告訴人與吳思穎之LINE對話紀錄畫面擷圖相符，亦有本院
    110 年10月20日審判期日勘驗筆錄附卷可參（見簡上卷第17
    頁）。綜上所述，本件事證明確，被告犯行洵堪認定，應依
    法論科。
三、被告之辯解不足採納之理由：
    訊據被告辯稱：如附表一編號1至5所示時間，告訴人並不在
    家，且被告為附表一編號1 、2 、5 所示行為後，都是被告
    親自將鞋櫃搬回原處，因此被告之行為並不構成強制罪之實
    質違法性等語。經查：
  ㈠、證人吳思穎於本院審理時具結證稱：109 年9 月11日中午
      過後，我先生（即告訴人）要外出時打電話給我，我以手
      機查看住家監視系統畫面後，就從公司出發回去住處，將
      鞋櫃推開讓他出來；第二次是109 年9 月19日，那天是禮
      拜六，我在娘家，我們兩個沒有聯絡，也沒有看監視器系
      統，告訴人也沒有外出，直到翌（20）日上午，告訴人傳
      訊息給我說要外出，當天早上我察看監視器系統發見被告
      又挪動我家鞋櫃，我把影像傳給告訴人後，於當（20）日
      上午8 、9 時許回家把鞋櫃移開請告訴人出來；我們離開
      之後，我去早餐店吃早餐時，再察看監視器系統，發現被
      告又把鞋櫃搬過去堵住我家大門，時間大約是在當（20）
      日中午前約11點左右，因為我先生去外面辦事情，我自己
      去早餐店吃早餐，之後我就沒有回家，鞋櫃不曉得是誰搬
      走；109 年9 月26日早上8 點多，告訴人又打電話給我，
      請我回來把鞋櫃移開，他要外出，我就回去移；109 年10
      月11日，許皇其把金爐移到鞋櫃上面，這次因為是禮拜天
      ，等到10月12日禮拜一早上告訴人打電話給我，請我回來
      移鞋櫃，他要外出我才過去等語（見簡上卷191-199 頁）
      。又證人劉光庭亦於本院具結證稱：被告於附表一編號1
      、2 、4 、5 （即原審判決附表一編號1 至4 ）所示時間
      搬動鞋櫃堵住大門時，我都在家，大部分我是打電話或傳
      LINE給我太太即吳思穎，請她回來把鞋櫃移開，其中有一
      次是吳思穎自己看監視器畫面，然後回來幫我開門等語（
      見簡上卷第199-204 頁）。又證人吳思穎與劉光庭之證言
      ，核與卷附上開通訊軟體LINE對話紀錄畫面擷圖、告訴人
      所使用行動電話門號之109 年9 月及10月之通話明細報表
      相符。準此，被告如附表一編號1 、2 、4 、5 所示時間
      搬移鞋櫃堵住告訴人住處大門時，告訴人均在屋內，已妨
      害告訴人自由離開住處之權利，且事後均係吳思穎返家將
      鞋櫃移開，讓告訴人得以離開住處，僅附表一編號3 所示
      行為應係被告事後自行移開鞋櫃而已。
  ㈡、刑法第26條規定，行為不能發生犯罪之結果，又無危險者
      ，不罰。故不能未遂係指已著手於犯罪之實行，但其行為
      未至侵害法益，且又無危險者而言；雖與一般障礙未遂同
      未對法益造成侵害，然須並無侵害法益之危險，始足當之
      。而有無侵害法益之危險，應綜合行為時客觀上通常一般
      人所認識及行為人主觀上特別認識之事實為基礎，本諸客
      觀上一般人依其知識、經驗及觀念所公認之因果法則而為
      判斷，若有侵害法益之危險，而僅因一時、偶然之原因，
      致未對法益造成侵害，則為障礙未遂，而非不能未遂（參
      考最高法院97年度台上字第351 號、109 年度台上字第15
      66號判決意旨）。查被告主觀上基於強制之犯意，客觀上
      已著手於附表一編號3 所示搬移鞋櫃堵住告訴人住處大門
      行為之實行，其行為仍有妨害告訴人自由離開其住處之可
      能，尤其告訴人住處如發生火災，將延滯告訴人逃生的時
      間，具有侵害告訴人法益之高度危險，僅因告訴人適未在
      家，致未妨害告訴人離開其住處之權利而已。是依被告上
      開主觀認識及一般人所認識之客觀事實判斷，被告如附表
      一編號3 所示行為應屬障礙未遂，而非刑法第26條規定之
      不能未遂，仍具有實質違法性。
  ㈢、綜上所述，被告之上開辯解均不足採信。
四、論罪科刑之法律適用：
    核被告如附表一編號1 、2 、4 、5 所示行為，均係犯刑法
    第304 條第1 項之強制罪；如附表一編號3 所示行為，則係
    犯刑法第304 條第2 項、第1 項之強制未遂罪。被告如附表
    一編號1 至5 所示犯行，分別間隔1 日至數日不等之時間，
    且被告第1 次以後之各次犯行，均係於告訴人已排除侵害、
    回復其自由出入之狀態後，再次搬動鞋櫃堵住告訴人住處大
    門，則被告如附表一所示各次犯行，犯罪時間明顯可分，並
    非密接，且各次行為分別具有獨立性，足認其犯意各別，行
    為互殊，應分論併罰。檢察官聲請簡易判決處刑意旨認被告
    如附表一所示犯行，為接續犯，應論以刑法第304 條第1 項
    強制罪一罪，且誤認被告為附表一編號3 所示犯行時，告訴
    人在家云云，容有違誤，應予更明。
五、撤銷改判之理由
    原審審理後，認被告犯罪事證明確，援引刑法第304 條第1
    項、第41條第1 項前段、刑法施行法第1 條之1 第1 項等規
    定，據以論罪科刑，固非無見。惟原審判決認附表一編號1
    、2 、4 、5 所示犯行僅構成接續犯之一罪，且就附表一編
    號3 所示犯行認告訴人未在家，應不構成強制未遂罪部分，
    均容有違誤。被告上訴意旨謂附表一編號1 至5 所示時間，
    告訴人均不在家，且被告為附表一編號1 、2 、5 所示行為
    後，都是被告親自將鞋櫃搬回原處，因此被告之行為並不構
    成強制罪之實質違法性等語，及檢察官上訴意旨謂被告如附
    表一、二所示犯行，屬接續犯之實質上一罪關係，原審判決
    漏未論及附表二所示犯行，容有違誤等情，雖均無理由。惟
    原審判決既有上開可議之處，尚難維持，應由本院予以撤銷
    改判。
六、量刑審酌情形：
    茲以被告之責任為基礎，審酌被告與告訴人為樓下樓上之鄰
    居關係，僅因懷疑告訴人之住處時常發出噪音，竟施以附表
    一所示之強暴行為，且告訴人如附表一編號1 、2 、4 、5
    所示時間正在屋內，其自由離開住處之權利因此受到妨害，
    而附表一編號3 所示時間，因告訴人外出不在屋內，被告妨
    害告訴人自由離開住處之權利因此未得逞，暨被告自陳教育
    程度係高中肄業，目前從事貨運工作，經濟勉強維持（見簡
    上卷第208 頁），迄未與告訴人和解或賠償損害，暨其犯後
    態度等一切情狀，分別量處如附表一「宣告刑」欄所示之刑
    ，並諭知如易科罰金之折算標準。復審酌被告所犯如附表一
    所示各罪之罪名、犯罪態樣均相同，且係出於相同之犯罪動
    機及目的，侵害相同法益，足見數罪對法益侵害之加重效應
    不大，如以實質累加之方式定應執行刑，處罰之刑度顯將超
    過其行為之不法內涵，爰本於罪責相當性之要求，在刑罰內
    、外部性界限範圍內，就被告整體犯罪之非難評價等情綜合
    判斷後，就被告所犯如附表一所示各罪所處之刑，酌定如主
    文第二項所示應執行之刑並諭知易科罰金之折算標準。
七、末查被告如附表二所示移動鞋櫃堵住告訴人住處大門之行為
    ，因與附表一所示犯行，分別間隔1 日至數日不等之時間，
    且附表二各次犯行均係告訴人已排除侵害、回復其自由出入
    之狀態後，被告再次搬動鞋櫃堵住告訴人住處大門，則被告
    如附表二所示各次行為，與附表一所示犯行，犯罪時間均明
    顯可分，顯非密接，各次行為分別具有獨立性，不具有接續
    犯之實質上一罪關係。且檢察官聲請簡易判決處刑書載明「
    被告於附表二所示時間，因告訴人既未在家，被告即無從以
    上開方式對其實施強暴，核與刑法強制罪構成要件不符。」
    是被告如附表二所示行為，未據檢察官聲請以簡易判決處刑
    ，且非本件檢察官聲請簡易判決處刑之效力所及，本院自不
    得併予審究，附此敘明。
據上論斷，應依刑事訴訟法第455條之1第1項、第3項、第369條
第1 項前段、第364 條、第299 條第1 項前段，刑法第304 條第
1 項、第2 項、第51條第6 款、第41條第1 項，刑法施行法第1
條之1 第1 項，判決如主文。
本案經檢察官江祐丞、朱柏璋聲請簡易判決處刑，檢察官黃明絹
到庭執行職務。
中    華    民    國    110    年    11   月    24    日
                  刑事第六庭  審判長法  官  樊季康
　
                                    法  官  楊展庚
　
                                    法  官  林翊臻
　
以上正本證明與原本無異。
本判決不得上訴。
                                    書記官  陳秀慧
中    華    民    國    110    年    11   月    25    日
附錄本案論罪科刑法條全文 附錄本案論罪科刑法條全文：
中華民國刑法第304條
以強暴、脅迫使人行無義務之事或妨害人行使權利者，處三年以
下有期徒刑、拘役或九千元以下罰金。
前項之未遂犯罰之。
　
 附表一：
┌─┬─────┬───────┬──────────┬───────┐
│編│犯罪時間  │犯罪行為      │宣告刑              │備註          │
│號│          │              │                    │              │
├─┼─────┼───────┼──────────┼───────┤
│1 │109年9月11│搬動鞋櫃堵住劉│許皇其犯強制罪，處拘│劉光庭於同日下│
│  │日12時22分│光庭住處大門  │役拾伍日，如易科罰金│午1 時20分許，│
│  │許        │              │，以新臺幣壹仟元折算│以行動電話聯繫│
│  │          │              │壹日。              │吳思穎，請吳思│
│  │          │              │                    │穎回家移開鞋櫃│
│  │          │              │                    │。            │
├─┼─────┼───────┼──────────┼───────┤
│2 │109年9月19│以塑膠管插入大│許皇其犯強制罪，處拘│吳思穎於同日上│
│  │日10時27分│門把手，並搬動│役拾伍日，如易科罰金│午8 時36分至40│
│  │許        │鞋櫃堵住劉光庭│，以新臺幣壹仟元折算│分許，將監視器│
│  │          │住處大門      │壹日。              │攝錄被告移動鞋│
│  │          │              │                    │櫃堵住大門之影│
│  │          │              │                    │像檔，以LINE傳│
│  │          │              │                    │送予劉光庭後，│
│  │          │              │                    │返家移開鞋櫃。│
├─┼─────┼───────┼──────────┼───────┤
│3 │109年9月20│搬動鞋櫃堵住劉│許皇其犯強制未遂罪，│吳思穎於同日上│
│  │日11時4分 │光庭住處大門（│處拘役拾日，如易科罰│午11時4 分許將│
│  │許        │劉光庭不在家）│金，以新臺幣壹仟元折│被告再次移動鞋│
│  │          │              │算壹日。            │櫃堵住大門之影│
│  │          │              │                    │像檔，以LINE傳│
│  │          │              │                    │送予劉光庭，並│
│  │          │              │                    │於同日上午11時│
│  │          │              │                    │16分，以LINE傳│
│  │          │              │                    │送「又移過去，│
│  │          │              │                    │累不累啊」之文│
│  │          │              │                    │字訊息予劉光庭│
│  │          │              │                    │。            │
├─┼─────┼───────┼──────────┼───────┤
│4 │109年9月26│搬動鞋櫃堵住劉│許皇其犯強制罪，處拘│劉光庭於同日上│
│  │日8時10分 │光庭住處大門  │役拾伍日，如易科罰金│午9 時40分許，│
│  │前不詳時間│              │，以新臺幣壹仟元折算│以行動電話（因│
│  │          │              │壹日。              │收訊問題，系統│
│  │          │              │                    │自動改撥網路電│
│  │          │              │                    │話）聯繫吳思穎│
│  │          │              │                    │，請吳思穎回家│
│  │          │              │                    │移開鞋櫃。    │
├─┼─────┼───────┼──────────┼───────┤
│5 │109年10月 │搬動鞋櫃堵住劉│許皇其犯強制罪，處拘│劉光庭於翌（12│
│  │11日9時22 │光庭住處大門，│役拾伍日，如易科罰金│）日上午9 時48│
│  │分許      │並將金爐搬至  │，以新臺幣壹仟元折算│分許，以行動電│
│  │          │該鞋櫃上      │壹日。              │話聯繫吳思穎，│
│  │          │              │                    │請吳思穎回家移│
│  │          │              │                    │開鞋櫃。      │
└─┴─────┴───────┴──────────┴───────┘
 附表二：
┌──┬─────────┬──────────┬──────────┐
│編號│時間              │方式                │告訴人是否在家      │
├──┼─────────┼──────────┼──────────┤
│1   │109年9月27日14時53│搬動鞋櫃堵住大門    │告訴人不在家，該日返│
│    │分許              │                    │家始發現            │
├──┼─────────┼──────────┼──────────┤
│2   │109年9月29日15時37│搬動鞋櫃堵住大門    │告訴人不在家，該日返│
│    │分前不詳時間      │                    │家始發現            │
│    │                  │                    │                    │
├──┼─────────┼──────────┼──────────┤
│3   │109年9月30日16時2 │搬動鞋櫃堵住大門    │告訴人不在家，該日返│
│    │分前不詳時間      │                    │家始發現            │
│    │                  │                    │                    │
└──┴─────────┴──────────┴──────────┘